臺灣臺中地方法院民事判決　　　　　　　99年度訴字第2802號
原　　　告　林淑芬
被　　　告　黃字偉
上列被告因過失傷害案件，經原告提起請求損害賠償之附帶民事
訴訟（99年度交附民字第213號），經本院刑事庭裁定移送前來
，本院於民國100年4月21日言詞辯論終結，判決如下：
    主      文
被告應給付原告新臺幣陸拾伍萬零柒佰貳拾元，及自民國九十九
年七月二十八日起至清償日止，按週年利率百分之五計算之利息
。
原告其餘之訴駁回。
本判決原告勝訴部分，於原告以新臺幣貳拾壹萬柒仟元為被告供
擔保後，得假執行。
原告其餘假執行之聲請駁回。
    事實及理由
甲、程序方面：
一、按訴狀送達後，原告不得將原訴變更或追加他訴，但擴張或
    減縮應受判決事項之聲明者，不在此限，民事訴訟法第255
    條第1項第3款定有明文。本件原告於起訴時聲明請求「被告
    應給付原告新臺幣（下同）1,500,000元，及自刑事附帶民
    事起訴狀繕本送達翌日起，按週年利率百分之五計算之利息
    」；嗣於本件訴訟進行中，變更聲明為「被告應給付原告1,
    417,480元，及自刑事附帶民事起訴狀繕本送達翌日起至清
    償日止，按週年利率百分之五計算之利息」，係屬減縮應受
    判決事項之聲明，核與首揭規定相符，應予准許，先予敘明
    。
二、被告經合法通知，未於言詞辯論期日到場，核無民事訴訟法
    第386條各款所列情形，爰依原告之聲請，由其一造辯論而
    為判決。
乙、實體方面：
一、原告主張：被告為無汽車駕駛執照之人，於民國98年12月21
    日晚上9時20分許，駕駛車牌號碼JK-9335號自用小客車，在
    臺中市○○區○○路291之11號（7-ELEVEN便利超商）前，
    欲路邊停車時，原應注意車前狀況，並隨時採取必要之安全
    措施，且依當時晴天、夜間有照明、路面柏油、無缺陷、無
    障礙物、視距良好等情況，並無不能注意之情形，竟疏未注
    意及此，而撞擊站在統一超商前之原告，致原告受有左脛骨
    開放性粉碎性骨折併腓神經受損、皮膚缺損20×10公分及骨
    鋼板暴露之傷害，至今仍在復健中。本件車禍事故為被告駕
    駛行為過失所致，原告並無過失，是被告不法侵害原告之行
    為，自應依侵權行為之規定負擔損害賠償責任，故請求被告
    賠償原告如下支出之費用：(一)後續醫療費及復健費：原告復
    健每週須900元，預估尚須復健2年，共須86,400元；另後續
    需要開刀之醫療費36,360元，合計為122,760元；(二)住院看
    護費：原告因本件車禍住院40天，住院期間原告之配偶請假
    看護照料，以看護費用每日2,000元計算，共80,000元；(三)
    工作損失：原告務農，以最低薪資17,280元計算，請求2年
    之工作損失，共414,720元；(四)日後美容費用：因後續醫療
    中，經諮詢醫生，應需要美容，估計須300,000元；(五)慰撫
    金：因車禍導致生活極為不便，以致持家甚艱，終身不良於
    行，為此請求非財產上損害500,000元，合計1,417,480元，
    爰依民法第184條第1項、第193條第1項、第195條第1項之規
    定，提起本件訴訟等語。並聲明：被告應給付原告1,417,48
    0元及自刑事附帶民事起訴狀繕本送達翌日起至清償日止，
    按週年利率百分之五計算之利息，並願供擔保請准宣告假執
    行。
二、被告未於言詞辯論期日到場，亦未提出書狀，作何聲明或陳
    述。
三、得心證之理由：
    按當事人對於他造主張之事實，於言詞辯論時不爭執者，視
    同自認；當事人對於他造主張之事實，已於相當時期受合法
    之通知，而於言詞辯論期日不到場，亦未提出準備書狀爭執
    者，準用第1項之規定，民事訴訟法第280條第1項、第3項分
    別定有明文。查原告主張上開被告侵權行為之事實，業據原
    告提出童綜合醫療財團法人童綜合醫院於99年1月29日、99
    年4月20日出具之診斷書號265105、275678號診斷證明書2紙
    （見本院卷第37、38頁）、原告左脛骨傷處照片2張為證，
    並經本院依職權調閱本院99年度交訴字第201號刑事卷宗，
    核閱卷內資料亦即兩造於偵查中及本院刑事庭審理時之陳述
    、證人劉又蜜於本院審理時之證述，臺中市政府東勢分局東
    勢交通小隊職務報告、道路交通事故現場圖、道路交通事故
    調查報告表(一)、(二)、車禍現場照片5張等資料無誤。被告於
    前揭時、地因本件交通事故過失傷害原告，經本院99年度交
    訴字第201號刑事判決判處有罪，亦有刑事判決在卷可憑。
    被告經本院於相當時期合法通知，於言詞辯論期日不到場，
    亦未提出準備書狀爭執，依前開法律規定，應視同自認原告
    主張之前開事實，是原告主張之上開過失傷害事實，應堪採
    信。
四、次按汽車行駛時，駕駛人應注意車前狀況，並隨時保持必要
    之安全措施，道路交通安全規則第94條第3項定有明文。再
    按因故意或過失，不法侵害他人之權利者，負損害賠償責任
    。汽車、機車或其他非依軌道行駛之動力車輛，在使用中加
    損害於他人者，駕駛人應賠償因此所生之損害。但於防止損
    害之發生，已盡相當之注意者，不在此限。不法侵害他人之
    身體或健康者，對於被害人因此喪失或減少勞動能力或增加
    生活上之需要時，應負損害賠償責任。不法侵害他人之身體
    、健康、名譽、自由、信用、隱私、貞操，或不法侵害其他
    人格法益而情節重大者，被害人雖非財產上之損害，亦得請
    求賠償相當之金額。民法第184條第1項前段、第191條之2、
    第193條第1項及第195條第1項前段分別定有明文。經查本件
    被告駕車，在臺中市○○區○○路291之11號（7-ELEVEN便
    利超商）前，欲路邊停車時，原應注意車前狀況，並隨時採
    取必要之安全措施，且依本件案發當時天候晴、夜間有照明
    、路面柏油、無缺陷、無障礙物、視距良好等情況，並無不
    能注意之情形，被告竟疏未注意前方有原告，仍往前駛去，
    因而撞擊告訴人致釀此車禍，使原告受有左脛骨開放性粉碎
    性骨折併腓神經受損、皮膚缺損20×10公分及骨鋼板暴露之
    傷害，已如前述。則被告過失行為，與原告之傷害，有相當
    因果關係。原告依前揭規定請求被告賠償其所受之損害，核
    屬有據。茲就原告請求被告賠償其受損害之金額，是否有理
    由，分述如下：
  (一)後續醫療費用及復健費用：原告主張復健每週須掛號費900
    元，預估須復健2年，共須86,400元；另後續之醫療費36,36
    0元，合計為122,760元，就此原告並提出童綜合醫療社團法
    人童綜合醫院自99年2月起至100年2月之骨科、整型門診醫
    療費用明細表、呈安物理治療所99年3月25日至99年10月26
    日、99年10月27日至100年1月24日之期間醫療費用繳費證明
    、東勢鎮農會附設農民醫院復健科門診醫療費用明細表為證
    ，參以原告之左腳腓神經受損會造成左下肢（膝以下）無力
    、走路跛行，需長時間復健，此有本院依職權調閱之本院99
    年度交訴字第201號刑事卷宗所附之童綜合醫療社團法人童
    綜合醫院99年9月8日99童醫字第1347號函足參，原告主張2
    年復健費用合計86,400元尚屬合理，應予准許；另原告雖主
    張後續仍須支出之醫療費用36,360元，惟未提出任何證據證
    明除固定復健所支出之費用外，仍有繼續支出其他醫療費用
    之摽要，是原告此部分之請求，尚屬無據，不應準許。
  (二)看護費用部分：按親屬間之看護，縱因出於親情而未支付該
    費用，然其所付出之勞力，顯非不能以金錢為評價，此種基
    於身分關係之恩惠，自不能加惠於加害人，而應比照一般看
    護情形，認被害人受有相當看護費之損害，命加害人賠償，
    始符民法第193  條第1項所定「增加生活上需要」之意旨；
    再按親屬代為照顧被害人之起居，固係基於親情，但親屬看
    護所付出之勞力並非不能評價為金錢，雖因二者身分關係而
    免除被害人之支付義務，惟此種基於身分關係之恩惠，自不
    能加惠於加害人。故由親屬看護時雖無現實看護費之支付，
    仍應認被害人受有相當於看護費之損害，得向上訴人請求賠
    償，始符公平原則（最高法院89年度臺上字第1749號裁判、
    最高法院94年度臺上字第1543號裁判意旨參照）。經查，原
    告主張其因被告之過失行為受傷住院40日，住院期間需人照
    顧，由其配偶請假照料等情，業據原告所提出之提出童綜合
    醫療財團法人童綜合醫院99年1月29日第265105號診斷證明
    書1紙在卷可稽（參見本院卷第37頁），而參酌目前由國人
    全日看護行情，本院認看護費用以每日2,000元計算尚屬合
    理，據此計算原告40日住院之看護費用應為80,000元（計算
    式：40×2,000＝80,000），是原告此部分請求被告賠償，
    亦有理由。
  (三)工作損失部分：按當事人已證明受有損害而不能證明其數額
    或證明顯有重大困難者，法院應審酌一切情況，依所得心證
    定其數額，民事訴訟法第222條第2項定有明文。又按因傷治
    療期間無法工作所受減少工作收入之損害，與因傷治療後遺
    存永久障害致減損工作能力之損害，二者並不相同，前者應
    以實際減少之收入為據，後者則係被害人因身體健康被侵害
    而喪失或減少勞動能力所受之損害，其金額應就被害人受侵
    害前之身體健康狀態、教育程度、專門技能、社會經驗箏方
    面酌定之，不能以一時一地之工作收入為準（最高法院63年
    臺上字第1394號判例要旨參照）。本件原告主張其務農，以
    最低薪資17,280元計算，請求2年之工作損失，共414,720元
    ，惟此部份應包括原告住院及修養期間無法工作，所造成之
    工作收入損害，及未來因身體健康被侵害而減少勞動能力所
    受之損害二部份。經查，原告自98年12月21日入院，至99年
    1月29日出院，合計住院40日，且因受有受有左脛骨開放性
    粉碎性骨折併腓神經受損、皮膚缺損20×10公分及骨鋼板暴
    露之傷害，宜修養6個月，此有童綜合醫療財團法人童綜合
    醫院醫療費用明細表、診斷書號265105號一般診斷書在卷可
    稽（參見本院卷第36頁、第37頁），是以最低薪資17,280元
    計算40日住院期間及出院後6個月因修養而無法工作之損失
    共計126,720元（計算式：17,280×7＋17,280×1/3＝126,7
    20），為有理由，自應准許。另就往後1年5月又20日之勞動
    能力減少所造成損害部份，原告主張全部勞動能力損失，惟
    未能舉證以實其說。本院稽以原告因本件事故，受有左脛骨
    開放性粉碎性骨折併腓神經受損、皮膚缺損20×10公分及骨
    鋼板暴露之傷害，經左脛骨骨折開放性復位手術、傷口清創
    手術、顯微游離左闊背肌皮瓣及植皮手術後，因左腳腓神經
    受損會造成左下肢（膝以下）無力、走路跛行，需長時間復
    健，未來恢復機會不大，但經復健左下肢功能會進步，但可
    能殘留功能性障礙、遺存永久性運動障礙等情，有原告提出
    之童綜合醫療財團法人童綜合醫院診斷書號第265106、2756
    78號一般診斷書（見本院卷第37、38頁），及本院依職權調
    閱之本院99年度交訴字第201號刑事卷宗所附之童綜合醫療
    社團法人童綜合醫院99年9月8日99童醫字第1347號函在卷足
    參；原告並領有輕度肢障之中華民國身心障礙手冊（參見本
    院99年度交訴字第201號形式卷宗第24頁）。本院審酌原告
    左下肢無力、走路跛行，可能殘留功能性障礙、遺存永久性
    運動障礙，其勞動能力顯然因此減損，並參考依勞工保險條
    例第53條之1所訂定之勞工保險失能給付標準附表，原告應
    屬一下肢遺存運動失能，失能等級為第九級，是原告之勞動
    能力減損應為百分之二十。本院並審酌原告僅請求2年之勞
    動能力減損之損害賠償，本件車禍事故係發生在98年12月21
    日，且依照霍夫曼系數之計算，第一年本不扣除中間利息，
    是被告得請求之勞動能力減損部份，應為115,200元（計算
    式：（17280×16＋17280×2/3）×20%＝57600）。是本件
    原告請求工作收入損害，及未來因身體健康被侵害而減少勞
    動能力所受之損害二部份合計得請求之數額為184,320元，
    原告請求被告賠償工作能力減損之損害賠償，於184,320元
    範圍內為有理由，逾此部份之請求則屬無據。
  (四)日後美容費用：原告主張因後續醫療中，經諮詢醫生，應需
    要美容，估計須300,000元。惟就此部份之主張，原告僅提
    出童綜合醫療社團法人童綜合醫院整型門診醫療費用明細表
    ，卻未提出任何診斷證明書等證據，以證明確實有透過美容
    修補損害之可能與必要，是原告此部分請求，尚屬無據，不
    應准許。
  (五)慰撫金：按慰撫金之賠償須以人格權遭遇侵害，使精神上受
    有痛苦為必要，其核給之標準與財產上損害之計算不同，然
    非不可斟酌雙方身分、資力與加害程度，及其他各種情形核
    定相當之數額（最高法院51年臺上字第223號判例參照）。
    查原告因被告之過失行為，受有左脛骨開放性粉碎性骨折併
    腓神經受損、皮膚缺損20×10公分及骨鋼板暴露之傷害，至
    今仍在復健，終身不良於行，精神受有相當之痛苦，自得請
    求被告賠償非財產上之損害。經查，原告為國中畢業，目前
    務農，閒暇時期尚有經營生意，月收入約1萬餘元，業經原
    告於本院審理時陳明，另原告名下有一部82年份自用小客車
    ；被告名下則無任何財產，業據本院依職權查詢兩造之稅務
    電子閘門財產調件明細表附卷可參。本院斟酌原告無端遭被
    告駕車衝撞，期間尚須歷經植皮手術之痛苦，且未來將殘留
    功能性障礙，所受精神上痛苦非輕，自不待言；並審酌兩造
    之身分地位、教育程度、經濟能力、被告加害情形及原告所
    受精神上痛苦之程度等一切情狀，認原告請求精神尉撫金50
    萬元，尚屬過高，應以300,000元為適宜，是原告請求被告
    給付慰撫金，逾上開數額部分，尚屬無據，不應准許。
五、綜上所述，原告依侵權行為之法律關係，請求被告賠償650,
    720元，及自起訴狀繕本送達翌日起即99年7月28日至清償日
    止，至清償日止，按週年利率百分之五計算之利息，為有理
    由，應予准許；超過上開應准許之部分，非屬正當，應予駁
    回。
六、本件事證已臻明確，兩造其餘之攻擊防禦方法及舉證，核與
    與本件判決結果無影響，爰不一一論列，併此敘明。
七、本件原告陳明願供擔保請准宣告假執行，經核原告勝訴部分
    ，於法相符，爰酌定相當之擔保金額准許之。至於原告敗訴
    部分，其假執行之聲請即失所附麗，應併予駁回。
八、又本件原告提起刑事附帶民事訴訟，而由本院刑事庭依刑事
    訴訟法第504條第1項規定，裁定移送前來，依同條第2項規
    定免繳納裁判費，其於本院審理期間，亦未滋生其他訴訟必
    要費用，茲參酌臺灣高等法院暨所屬法院95年度法律座談會
    意見，無庸為訴訟費用負擔之諭知，附予敘明。
據上論結，本件原告之訴為一部有理由，一部無理由，依民事訴
訟法第385條第1項、第255條第1項、第79條、第390條第2項，判
決如主文。
中    華    民    國    100  年    5    月    20    日
                  民事第一庭  法  官  戴博誠
右正本證明與原本無異。
如不服本判決，應於送達後二十日內向本院提出上訴狀 (須附繕
本)。
中    華    民    國   100    年    5     月    20    日
                              書記官  何俞瑩